臺灣高等法院刑事判決
111年度上易字第843號
上  訴  人  臺灣臺北地方檢察署檢察官
被      告  翁平波


選任辯護人  趙子翔律師
上列上訴人因被告違反槍砲彈藥刀械管制條例案件，不服臺灣臺
北地方法院110年度審易字第1318號，中華民國111年4月12日第
一審判決（起訴案號：臺灣臺北地方檢察署110年度偵字第14122
號），提起上訴，本院判決如下：
    主  文
上訴駁回。
    理  由
一、公訴意旨略以：被告翁平波明知武士刀係槍砲彈藥刀械管制
    條例第4條第1項第3款列管之刀械，未經許可不得運輸，竟
    基於非法運輸管制刀械之犯意，於民國109年11月23日前某
    日時許，透過網際網路向不詳賣家購買武士刀乙把後，即由
    該賣家以眼線筆之名義，委託不知情之佳羿航空貨運承攬有
    限公司，向財政部關務署臺北關報關（簡易申報單號碼：CX
    /09/680/1R095、主提單號碼：000-00000000、分提單號碼
    ：000000000000）而運輸之。嗣經財政部關務署臺北關察覺
    有異而將上開貨品送交鑑驗後確認為管制刀械武士刀，始悉
    上情。因認被告違反槍砲彈藥刀械管制條例而涉犯同法第14
    條第1項之未經許可運輸刀械罪等語。
二、按犯罪事實應依證據認定之，無證據不得認定犯罪事實；不
    能證明被告犯罪，應諭知無罪之判決，刑事訴訟法第154條
    第2項、第301條第1項分別定有明文。次按刑事訴訟法上所
    謂認定犯罪事實之證據，係指足以認定被告確有犯罪行為之
    積極證據而言，如未能發現相當證據或證據不足以證明，自
    不能以推測或擬制之方法，以為裁判基礎。
三、公訴意旨認為被告涉有上揭犯行，無非以被告供述、進口快
    遞貨物簡易申報單、派件明細、扣案武士刀寄包裹外觀照片
    、扣案武士刀、桃園市政府警察局110年1月11日桃警保字第
    1100001909號函暨檢附之刀械鑑驗工作紀錄相片、被告所提
    供其與賣家「陳雅欣」間之臉書對話紀錄擷圖為其主要論據
    。
四、訊據被告否認有違反槍砲彈藥刀械管制條例之犯行，辯稱：
    當初我訂的是工藝品，不是本案扣案之武士刀，後來就沒有
    下文等語。辯護人辯護稱：賣家有說被告訂購之刀具還未寄
    出，因此本案扣案刀具跟被告無關，且從申報單上記載之收
    件人姓名也非被告姓名，難認扣案武士刀是被告訂購等語。
    經查：
　㈠航空警察局安全檢查大隊第六隊警員於109年11月24日執行航
    空運輸進口貨物之Ｘ光儀器檢視勤務時，發現簡易申報單號
    碼CX/09/680/1R095（主提單號碼000-00000000、分提單號
    碼000000000000）之貨物可疑，進而會同財政部關務署臺北
    關竹圍分關關員蕭豐祚開箱查驗，扣得如附表一❶所示之武
    士刀1把，經鑑驗結果，認屬槍砲彈藥刀械管制條例第4條第
    1項第3款列管之刀械等情，業據證人蕭豐祚於警詢時證述明
    確（110偵14122卷第13至14頁），並有外箱黏貼資料照片、
    警察大隊110年3月5日便箋、陳報單、安檢查獲案件移辦單
    、財政部關務署臺北關110年2月20日函、進口快遞貨物簡易
    申報單、扣押貨物/運輸工具收據及搜索筆錄、桃園市政府
    警察局110年1月11日桃警保字第1100001909號函暨檢附之刀
    械鑑驗工作紀錄相片在卷可佐（110偵14122卷第17至22、25
    至34頁），復扣案物品及其照片存卷可考（審易卷第191至1
    95頁），此部分事實，首堪認定。
　㈡本案雖係由警員循包裝扣案物品外箱黏貼之收件人所記載之
    ：「翁平波0000000000台北市○○區○○街000巷0○0號2樓」（1
    10偵14122卷第17頁）收件資料查獲被告，並經被告坦認為
    其提供網路賣家之寄送所用等語無誤（110偵14122卷第9頁
    ），然與申報單填載之收件者姓名「吳展榮」、收貨人電話
    「0000000000」等欄位填載之資訊不符，則扣案物品是否確
    為被告向網路賣家所訂購，即非無疑。
　㈢而觀諸被告與真實姓名、年籍不詳、自稱「陳雅欣」之網路
    賣家透過Messenger通訊軟體之對話內容顯示，「陳雅欣」
    於109年11月15日下午4時51分，向被告推銷外觀樣式略如附
    表二❷勘驗欄所示之刀具，並檢附相片、說明價格（審易卷
    第33頁），被告即傳送可收件之地址、手機號碼，並要求「
    到貨時請務必電話先連絡」，「陳雅欣」旋表示「我就先幫
    您下單了，收到貨聯絡，感恩」，復接著於同日下午5時18
    分檢附相片，推銷另款外觀樣式、金額略如附表三❸勘驗欄
    所示之刀具（審易卷第34頁），對照原審勘驗扣案如附表一
    ❶所示刀具之外觀結果，無論是刀具全長、刀刃及刀柄長度
    、寬度，以及刀柄纏繞之線繩、紋路、刀穗樣式等各項特徵
    ，均與「陳雅欣」說明之刀具特徵不同，有原審勘驗筆錄可
    參（審易卷第191至194頁），實難遽認本案為警查扣之武士
    刀即被告向「陳雅欣」訂購者。況「陳雅欣」嗣於110年3月
    13日下午11時58分，再透過LINE通訊軟體詢問被告：「上次
    訂購的兩款刀具，現在可以發貨了，哥還需要給你郵寄過來
    嗎」（審易卷第34、35頁）後，仍檢附如附表二、三對話欄
    所示之照片，被告復於110年8月16日下午12時以：「妳好，
    可以給我去年訂購2把刀具照片？」、同年月18日下午12時3
    4分再以：「去年訂的這兩把為什麼到現在還沒收到貨呢？
    」試探，「陳雅欣」則覆稱：「去年是管控」、「後來可以
    寄了 我問你 你說先不要 我就沒有寄」（審易卷第37至38
    頁）。是稽諸雙方對話脈絡及原審勘驗之結果，「陳雅欣」
    欲賣出給被告者，乃如附表二、三對話欄所示之武士刀，而
    非本案為警查扣如附表一❶所示之武士刀甚明。
　㈣綜上所述，檢察官所舉之證據，僅能證明被告有與網路賣家
    洽購武士刀之事實，卻無法證明其欲購買之武士刀乃違反槍
    砲彈藥刀械管制條例所示之管制物品，亦無法證明本案為警
    查扣之武士刀即被告訂購者，則被告辯稱其所欲購買者乃工
    藝品，並非扣案違法之刀械等語，即屬可能。是本案尚乏積
    極證據使本院達於通常一般之人均不致有所懷疑，而得確信
    為真實之程度，根據「罪證有疑、利於被告」之證據法則，
    本院即不得遽為不利於被告之認定，自應諭知無罪之判決。
五、原審本於同上見解，以不能證明被告有檢察官所指之犯行，
    而為被告無罪之諭知，其認事用法，核無不合。檢察官上訴
    意旨略以：本案證據顯示被告確有訂購武士刀，且到貨之實
    際尺寸與訂購內容相差不遠，縱令與賣家聯繫之規格略有不
    同，至多僅屬「客體錯誤」，不影響被告犯罪之故意；又本
    案刀械既遭海關查扣，賣家自無不知貨未送達之理，彼等於
    查獲後、被告遭起訴後之對話內容，自難據為被告有利之認
    定等語。惟所謂客體錯誤，指行為人對於行為客體之同一性
    或其他特徵所產生之想像錯誤，倘行為人對於客體並未有何
    想像上之錯誤，難謂有探討客體錯誤之餘地。查依被告與網
    路賣家「陳雅欣」之對話內容顯示，顯然無從特定被告向「
    陳雅欣」購買之「刀械」，即無從進一步確認該「刀械」是
    否屬於違反槍砲彈藥刀械管制條例所指之刀械，抑或如被告
    所指之工藝品，倘以被告主觀上希冀購買之物品性質，顯然
    對於行為客體並無何想像上之錯誤，參以本案為警查扣如附
    表一❶所示之武士刀，復與「陳雅欣」透過網路向被告說明
    之刀械特徵不同，已如前述，更無從推認被告所欲購買者，
    乃違法刀械，是以檢察官上訴意旨猶執陳前詞指摘原審判決
    ，並無理由，上訴應予駁回。
六、退併辦部分（111年度偵字第18567號）：
  ㈠移送併辦意旨略以：被告於109年11月15日，透過臉書聯繫賣
    家「陳雅欣」，除訂購起訴部分之武士刀1把外（即如附表
    一所示之武士刀❶），同次並訂購另武士刀2把（即如附表二
    、三所示之武士刀❷、❸），「陳雅欣」遂於109年11月21日
    將該武士刀2把自香港地區運輸至臺灣地區，並委託不知情
    之佳羿航空貨運承攬有限公司以貨物名稱cotton shirt之名
    義，向財政部關務署臺北關報關（簡易申報單號碼：CX/09/
    680/0R147 、主提單號碼：000-00000000、分提單號碼：00
    0000000000）而運輸之，涉有違反槍砲彈藥刀械管制條例第
    14條第1項之未經許可運輸刀械罪嫌，此部分與前揭起訴部
    分有想像競合或接續犯之一罪關係等語。
  ㈡按檢察官就犯罪事實一部起訴者，其效力及於全部，係指已
    起訴之部分及未起訴之部分，均應構成犯罪，並具有法律上
    一罪關係者而言。查本案被告既經本院諭知無罪，併案部分
    自無從認定與起訴部分有想像競合或接續犯之一罪關係，本
    件起訴效力應不及於上開移送併辦部分，本院無從併予審究
    ，應退回檢察官另為適法之處理，附此敘明。
據上論斷，應依刑事訴訟法第368條，判決如主文。 　　
本案經檢察官陳建宏提起公訴，檢察官黃思源提起上訴，檢察官
侯千姬到庭執行職務。
中　　華　　民　　國　　111 　年　　8 　　月　　17　　日
                  刑事第十三庭  審判長法　官  洪于智
                                      法　官  黃惠敏
                                      法　官  黃玉婷
以上正本證明與原本無異。
不得上訴。
                                      書記官  傅國軒
中　　華　　民　　國　　111 　年　　8 　　月　　22　　日

附表一（起訴範圍）：　
扣案武士刀❶ 網路賣家「陳雅欣」109年11月15日所稱商品規格（審易卷第33頁） 扣案物品規格（審易卷第129至131頁） 原審勘驗結果（審易卷第141至142、191至195頁） 小  結 文字 描述 無。 【註：被告與賣家間在網路上討論商品之照片及規格（詳見附表二、三所示），均核與此把武士刀不符】 刀刃長約69公分、刀柄長約28公分、單刃開鋒（符合槍砲彈藥刀械管制條例列管刀械之圖例及其要件）。 ㈠盒子為黃色錦緞，長度約110公分、寬度11公分、高8公分。 ㈡開內盒後，刀具本體為黑色，刀具全長約104公分，刀柄部分27.5公分，刀刃約76公分，寬度約4至4.5公分。 ㈢打開刀鞘後，刀鋒長度約72.5公分。 ㈣刀柄部分有線繩纏繞，內藏有金色的裝飾及紋飾。 尚無從遽認此刀係由被告所訂購。 照片               

附表二（移送併辦部分）：
扣案武士刀❷ 網路賣家「陳雅欣」109年11月15日所稱商品規格（審易卷第33、103頁） 網路賣家「陳雅欣」110年8月18日所稱商品規格（見審易卷第59至61頁） 扣案物品規格（110偵24303卷第105頁；審易卷第161至168頁） 原審當庭勘驗（審易卷第181、196、200至202頁） 小  結 文字 描述 「壹體龍骨彎曲不變形，砍鐵不卷刃鋒利過水瓶。 全長102、鋒長71、鋒寬3.8、鋒厚0.5、全重1.8，除鞘1.55千克」 「2800元，宅配到付免運」 「繡春刀－煉獄信使。售價3,200贈送精美錦盒。繡春刀是明朝《錦衣衛、御林軍》的隨身佩刀。性能：輕鬆橫掃一排水、硬度高、韌性強。工藝：刀身以龍泉古法傳統千錘百鍊、經打胚、熱鍛、鏟、銼、磨、熱處理（淬火）回火、初修、精修、等數十道手工製作而成」 「全長110cm、刃長71cm、柄長33cm、刃寬3.5cm、刃厚0.5cm、重約1.55kg」 「刃材：手工高性能錳鋼鍛造、純手工拋光研磨工藝。裝具：仿古銅梅花套裝。鞘材：實木黑色珍珠於皮包裹」 刀刃長約64公分、刀柄長約33公分、單刃開鋒（屬槍砲彈藥刀械管制條例列管之刀械）。 一、本院勘驗結果： ㈠開拆財政部關務署臺北關封條，內有兩盒刀具。棕色外殼總長均為109.5 至110 公分。黃色外殼總長為118公分。 ㈡打開黃色外殼，內有刀鞘為全黑的武士刀，綁有三個穗子之裝飾品，刀身全長110-111公分（含刀鞘）。刀鋒長度71公分、刀柄長度33-33.5公分，刀身寬3.5公分。刀鞘外殼寬度4.5公分。 二、被告就勘驗結果表示：黃色外殼的是繡春刀，棕色外殼的我不曉得名字，當初只有看網路照片，我今天第一次看到現貨（見本院卷第181頁）。 本扣案物之外觀，核與被告及賣家間洽詢商品大致相符；此觀該刀劍的「護手（劍格）」、刀鞘花紋等處甚明。 （併參見審易卷第59、200至201頁）。 照片                  

附表三（移送併辦部分）：　　
扣案武士刀❸ 　 網路賣家「陳雅欣」109年11月15日所稱商品規格（審易卷第34頁） 扣案物品規格（見110偵24303卷第105頁；本院卷第161至168頁） 原審當庭勘驗（審易卷第181、196、197至199頁） 小  結 文字 描述 「手工18道研磨純鋒利，鑄面研磨工藝，輕鬆秒過礦泉水…帶鞘全長103厘米（即公分）、刃長71厘米、柄長26厘米、刃寬3.2厘米」 「3500元，同樣免運」 刀刃長約69公分、刀柄長約28公分、單刃開鋒（屬槍砲彈藥刀械管制條例列管之刀械）。 一、本院勘驗結果： ㈠開拆財政部關務署臺北關封條，內有兩盒刀具。棕色外殼總長均為109.5 至110公分。黃色外殼總長為118公分。 ㈡打開棕色外殼，內有刀鞘為綠色的武士刀，刀身全長103-104公分（含刀鞘）。刀鋒長度73公分，刀柄27公分，刀身寬約3公分。刀鞘外殼寬度4公分。 二、被告就勘驗結果表示：黃色外殼的是繡春刀，棕色外殼的我不曉得名字，當初只有看網路照片，我今天第一次看到現貨（見本院卷第181頁）。 本扣案物之外觀，核與被告及賣家間洽詢商品大致相符；此觀該刀劍的「護手（劍格）」、「鮫魚皮（有菱格紋）」等處甚明。 （併參見審易卷第53、55、197至198頁）。 照片